【裁判字號】    99,易,721
【裁判日期】    990914
【裁判案由】    竊盜
【裁判全文】
臺灣彰化地方法院刑事判決               99年度易字第721號
公  訴  人  臺灣彰化地方法院檢察署檢察官
被      告  乙○○
上列被告因竊盜案件，經檢察官提起公訴（99年度偵字第1533號
），本院判決如下：
    主  文
乙○○竊盜，累犯，處有期徒刑肆月，如易科罰金，以新臺幣壹
仟元折算壹日。
    犯罪事實
一、乙○○前因恐嚇取財案件，經臺灣高等法院臺中分院於民國
    90年4 月18日，以90年度上訴字第231 號判處有期徒刑3 年
    6 月，經最高法院於90年7 月26日，以90年度臺上字第4661
    號判決上訴駁回確定，嗣於92年10月15日縮短刑期假釋，迄
    94年3 月11日縮刑假釋期滿，視為已執行完畢論。詎其仍不
    知悛悔改過，竟意圖為自己不法所有，於98年9 月19日下午
    1 時25分許，騎乘其父親林文夫所有車牌號碼MZA-819 號普
    通重型機車，至彰化縣彰化市○○路81巷口，徒手竊取甲○
    ○所有停放在上址，車牌號碼053-UB號自用大貨車上之電瓶
    2 只得手。嗣經警據報後循線查獲，始知上情。
二、案經彰化縣警察局彰化分局報請臺灣彰化地方法院檢察署檢
    察官偵查起訴。
    理  由
一、按被告以外之人於審判外之言詞或書面陳述，除法律有規定
    者外，不得作為證據，刑事訴訟法第159 條第1 項定有明文
    。本件證人甲○○、林文夫、丙○○於警詢中所為之陳述，
    及承辦員警所製作之職務報告，均屬審判外之陳述，依首揭
    法條規定，原則上亦無證據能力。然被告以外之人於審判外
    之陳述，雖不符刑事訴訟法第159 條之1 至之4 之規定，而
    經當事人於審判程序同意作為證據，法院審酌該言詞陳述或
    書面陳述作成時之情況，認為適當者，亦得為證據。當事人
    、代理人或辯護人於法院調查證據時，知有第159 條第1 項
    不得為證據之情形，而未於言詞辯論終結前聲明異議者，視
    為有前項之同意，此刑事訴訟法第159 條之5 亦定有明文。
    本件被告乙○○於本院審理中對證據能力亦不爭執，且至言
    詞辯論終結前，就前開證人等言詞之證據能力亦未聲明異議
    。再前開證人等之陳述，未經被告主張有何非出於自由意志
    之情形，是本件認為容許渠等陳述之證據能力，亦無不當，
    應依刑事訴訟法第159 條之5 之規定，認前開證人等上開之
    證述具有證據能力。
二、次按，被告以外之人於偵查中向檢察官所為陳述，除顯有不
    可信之情況者外，得為證據，刑事訴訟法第159 條之1 第2
    項定有明文。偵查中對被告以外之人（包括證人、鑑定人、
    告訴人、被害人及共同被告等）所為之偵查筆錄，或被告以
    外之人向檢察官所提之書面陳述，性質上均屬傳聞證據。惟
    現階段刑事訴訟法規定檢察官代表國家偵查犯罪、實施公訴
    ，依法其有訊問被告、證人及鑑定人之權，證人、鑑定人且
    須具結，而實務運作時，檢察官偵查中向被告以外之人所取
    得之陳述，原則上均能遵守法律規定，不致違法取供，其可
    信度極高，職是，被告以外之人前於偵查中已具結而為證述
    ，除反對該項供述得具有證據能力之一方，已釋明「顯有不
    可信之情況」之理由外，不宜以該證人未能於審判中接受他
    造之反對詰問為由，即遽指該證人於偵查中之陳述不具證據
    能力。本件證人丙○○、洪勝吉於檢察官偵查中所為之陳述
    ，被告未曾提及檢察官在偵查時有不法取供之情形，亦未釋
    明上開證人等之供述有顯不可信之情況，依上說明，其等於
    偵查中之證言自具有證據能力，合先敘明。
三、訊據被告固坦承確實於起訴書所載時、地，騎乘其父親林文
    夫所有車牌號碼MZA-819 號普通重型機車，至彰化縣彰化市
    ○○路81巷口附近等情，惟矢口否認有何竊盜犯行，辯稱：
    安溪路路邊就是就是水溝，伊到上址是去抓魚，卷附照片顯
    示機車腳踏板有放置物品，那是塑膠箱，用來裝魚用的，伊
    有用雨衣蓋在上面云云。
四、經查：
  (一)證人丙○○於檢察官偵查中具結證稱：「（問：提示警卷監
    視器照片，這部車你是否有看過？）停在我家門口。（問：
    提示警卷監視器照片，這部機車及機車車主的照片有無看過
    ？）這部監視器主機是放置在我家前面，這些照片我有看過
    。（問：在98年9 月19日下午1 時25分在彰化市○○路81巷
    口路旁你是否有目擊有人偷竊路旁卡車電瓶？）他正在偷的
    時候我有打110 報警，後來警察有來，但竊賊已走了。（問
    ：提示警卷監視器照片，偷電瓶的人是否是照片上騎車的車
    主？）是。（問：提示警卷監視器照片，他所偷的電瓶是否
    如照片上放置在機車上？）是。」等語（見99年度偵字第15
    33號卷第63頁）；核與其於警詢中證述：當天我在幾米幼稚
    園內，從園內看到馬路對面所停放的一部大貨車，車旁有名
    男子頭戴安全帽鬼鬼祟祟在偷拔電瓶，行跡非常可疑，所以
    我特別注意他在做什麼事，我看到他在大貨車旁拆汽車電瓶
    ，一有車經過立即閃到一旁假裝沒事，我當時覺得這個人怎
    麼可以偷拔別人汽車電瓶，所以我一邊注意他的動作一邊用
    行動電話向警方報案，等馬路上都沒車經過時，他立即快速
    的從大貨車左側車身電瓶取下該車電瓶2 個，並將汽車電瓶
    搬到他所駕駛之重機車腳踏板處，並用一塊布將電瓶蓋住後
    ，往彰南路方向載走汽車電瓶，我見狀立即追上前去要看他
    的車牌號碼，但因他車牌用泥土塗抹，所以我看不出號碼為
    何，隨即我立即請我先生陳志良調閱我家中彰化市公所監視
    器提供嫌犯影像供警方查緝。竊嫌為一名男性，頭戴銀色半
    罩式安全帽、穿著白襯衫，駕駛一部綠色重機車，車牌塗抹
    泥土。經警調閱附近監視器過濾，為卷附照片所示之竊嫌，
    亦即警方帶同到現場會勘之嫌疑人等情（見99年度偵字第15
    33號卷第40頁反面），均若合符節。足認，本件查獲過程，
    係由目擊證人丙○○報警處理，嗣由警調閱相關路口監視錄
    影設備，過濾符合上開男性、頭戴銀色半罩式安全帽、穿著
    白襯衫，駕駛一部綠色重機車，車牌塗抹泥土，腳踏板上載
    有物品，並有布遮住之各項特徵，而循線查獲被告，並經證
    人丙○○指認無誤，亦有彰化縣警察局受理各類案件紀錄表
    、指認照片及監視器翻拍照片在卷為憑（見99年度偵字第15
    33號卷第42至44、19至25頁）；是故，以證人現場目擊，並
    立刻打電話報警處理之情狀，期間並無何等耽擱或遲疑，有
    關犯罪嫌疑人特徵之描述，亦屬具體而明確，尤以系爭機車
    車牌表面遭塗抹泥土乙節，乃道路交通管理處罰條例第13條
    第1 款所規範應處罰之交通違規事由，並非一般常見之狀態
    ，是上開證人所述難認有何與情理不符之處，自堪採信。
  (二)參以，被告之父林文夫經警提示監視器翻拍照片後，並表明
    照片所示之車輛確實為其所有之車牌號碼MZA-819 號普通重
    型機車等情（見99年度偵字第1533號卷第14頁及反面），而
    林文夫所有之上開機車確為綠色普通重型機車之事實，亦有
    車籍查詢─基本資料詳細畫面，被告並於本院審理時自承，
    卷附照片所示騎機車之人，確實為其本人等語（見本院卷第
    23頁反面、第24頁）；復依卷附照片所顯示之時間，98年9
    月19日13時12分系爭機車之車牌尚未塗抹泥土，然至同日13
    時21分該機車之車牌已塗抹泥土，之後該機車並於同日時24
    分許，由安溪路失竊現場往安溪東路方向行駛之事實，均有
    監視器翻拍照片及彰化縣警察局彰化分局現場測繪圖可證（
    見99年度偵字第1533號卷第23至25、53頁），均足認監視錄
    影翻拍照片所顯示之頭戴銀色半罩式安全帽、身著白色上衣
    ，騎乘車牌號碼遭泥土塗抹之綠色重型機車之人，確屬被告
    無疑。
  (三)被告雖以前揭情詞置辯，然經員警現場實際蒐證，被告所指
    抓魚之地點，距離失竊車牌號碼053-UB號自用大貨車停放地
    點，約20公尺，該處僅為一般排水溝，並非溪流，雜草叢生
    乙節，有卷附現場查證照片可佐（見99年度偵字第1533號卷
    第50至52頁），雖採證時間即99年3 月間，距離案發時已有
    數月，水面高度及水流量容有不同，然該處顯然並非有魚可
    抓並供販售牟利之場所，實堪認定；尚且，被告於檢察官偵
    查中供承腳踏板有放置魚獲籃子，並外罩紅色塑膠帆布等語
    （見99年度偵字第1533號卷第39頁），則被告不僅不擔心所
    捕獲之魚因缺氧死亡，竟反以塑膠帆布將其蓋住，豈不加速
    魚肉之敗壞，如何販售圖利？被告所辯顯係臨訟卸責之詞，
    要無足採。
  (四)綜上所述，被告上開辯詞均不足採信，本件事證明確，被告
    確有於上開時地竊取電瓶2 只之犯行，洵堪認定。
五、核被告所為，係犯刑法第320 條第1 項之普通竊盜罪。又被
    告前因恐嚇取財案件，經臺灣高等法院臺中分院於90年4 月
    18日，以90年度上訴字第231 號判處有期徒刑3 年6 月，經
    最高法院於90年7 月26日，以90年度臺上字第4661號判決上
    訴駁回確定，嗣於92年10月15日縮短刑期假釋，迄94年3 月
    11日縮刑假釋期滿，視為已執行完畢論等情，均有臺灣高等
    法院被告前案紀錄表附卷可稽，被告於徒刑之執行完畢後，
    5 年內故意再犯本案有期徒刑以上之罪，為累犯，應依刑法
    第47條第1 項之規定，加重其刑。爰審酌被告正值青壯年，
    不思以正當途徑掙取金錢，圖以不勞而獲之方式獲取財物，
    法治觀念實屬淡薄，且犯後迄今未與被害人達成和解，難認
    已有悔悟之意等一切情狀，量處如主文所示之刑，並諭知易
    科罰金之折算標準。
據上論斷，應依刑事訴訟法第299 條第1 項前段，刑法第320 條
第1 項、第47條第1 項、第41條第1 項前段，刑法施行法第1 條
之1 第1 項、第2 項前段，判決如主文。
中    華    民    國    99    年    9     月    14    日
                  刑事第七庭  法  官  戰諭威
以上正本證明與原本無異。
如不服本判決應於收受判決後10日內向本院提出上訴書狀，並應
敘述具體理由。其未敘述上訴理由者，應於上訴期間屆滿後20日
內向本院補提理由書( 均須按他造當事人之人數附繕本) 「切勿
逕送上級法院」。
中    華    民    國    99    年    9     月    14    日
                              書記官  黃當易
附錄本判決論罪之法條：
中華民國刑法第320條：
意圖為自己或第三人不法之所有，而竊取他人之動產者，為竊盜
罪，處5 年以下有期徒刑、拘役或500 元以下罰金。
意圖為自己或第三人不法之利益，而竊佔他人之不動產者，依前
項之規定處斷。
前二項之未遂犯罰之。

司法院資訊處製作；財團法人民間司法改革基金會備份。
